臺灣高等法院臺中分院民事判決　　　　 94年度家上字第110號
上　訴　人　甲○○
　　　　　　　　　　通訊處：台北市○○路37號（行政院農業
　　　　　　　　　　委員會秘書處事務科）
被　上訴人　乙○○
訴訟代理人　丙○○
上列當事人間請求離婚事件，上訴人對於民國94年5月13日臺灣
臺中地方法院94年度婚字第408號第一審判決提起上訴，經本院
於94年11月23日言詞辯論終結，判決如下：
    主  文
上訴駁回。
第二審訴訟費用由上訴人負擔。
    事實及理由
一、本件被上訴人主張：
    (一)兩造於民國七十五年一月六日結婚，婚後共同設籍於台中
      市○區○○○街二三七巷二０號，詎上訴人自七十九年間
      離家，置被上訴人於不顧，拒與被上訴人履行同居生活，
      上訴人顯然違背同居義務，嗣經被上訴人訴請履行同居，
      並經原審於九十三年九月三十日以九十三年度婚字第一０
      四一號民事判決上訴人應與被上訴人同居，並於九十三年
      十一月八日確定，惟上訴人迄未履行，上訴人顯係惡意遺
      棄被上訴人在繼續狀態中，為此爰依民法第一千零五十二
      條第一項第五款之規定，請求判決離婚。
    (二)被上訴人於本院補稱：
      一方惡意遺棄他方在繼續狀態中，他方可訴求離婚，此
        與房貸是否由上訴人在繼續償還無關；況且上開房地，
        係被上訴人於七十四年十二月十六日結婚前所買，原抵
        押貸款新臺幣（下同）九十八萬元已由被上訴人償還完
        畢，至於上訴人所稱一百二十萬元房貸，雖兩造均為債
        務人，但被上訴人未拿到借款，借款完全交給上訴人，
        自應由上訴人負責償還。
      被上訴人訴請履行同居係在九十三年，訴請離婚係在九
        十四年，此與上訴人所指被上訴人於八十二年至八十八
        年居住中興新村及出租系爭房屋無關。
      至於原審證人所言，與上訴人承認之事實相符，故無偽
        證可言。上訴人既不願與被上訴人同居，故其在現職期
        間，被上訴人未曾造訪，況造訪與否，亦與上訴人之惡
        意遺棄無關。
      綜上所陳，爰為答辯聲明，求為判決：
        1.上訴駁回。
        2.上訴訴訟費用由上訴人負擔。
二、上訴人對於：(一)兩造於七十五年一月六日結婚，婚後共同設
    籍於台中市○區○○○街二三七巷二０號；(二)被上訴人曾向
    法院訴請履行同居，並經原審於九十三年九月三十日以九十
    三年度婚字第一０四一號民事判決上訴人應與被上訴人同居
    ，並於九十三年十一月八日確定；(三)兩造目前已分居十多年
    等事實，固不加爭執，但以下列諸語為辯：
    (一)上訴人有收到法院履行同居之判決，亦未回去與被上訴人
      履行同居，兩造分居十多年，伊長期住在台北，因分居狀
      態已久，所以伊亦不願回家，對被上訴人請求離婚無意見
      。
    (二)上訴人於本院補稱：
      系爭房屋以被上訴人名義登記為所有權人，而由上訴人
        支付訂金四十萬元，及由上訴人申請公教人員輔建貸款
        一百二十萬元支付，目前尚由上訴人薪資按月扣款還貸
        中。
      被上訴人於八十二年至八十八年間，遷居於南投市中興
        新村公有宿舍，並將設籍之上揭房屋出租以收取租金，
        顯與證人之舉證事實不符；且證人林秀蓮、陳怡傑證謂
        十餘年來未見過上訴人，因其與上訴人互不相識，不相
        往來，上訴人於二０００年及二００四年總統大選均有
        返籍投票，證人顯有偽證之虞。
      上訴人為公務員，有固定辦公機關及處所，雖為夫妻，
        但被上訴人亦不曾造訪，後以上訴人薪資貸款所購之房
        舍出租，非為被上訴人所有，以謂「惡意遺棄」，與事
        實不符。
      綜上所述，爰為上訴聲明，求為判決：
      　1.原判決廢棄。
        2.被上訴人在第一審之訴駁回。
        3.訴訟費用由被上訴人負擔。
三、兩造不加爭執之事實：
　　(一)兩造於七十五年一月六日結婚，婚後共同設籍於台中市○
    　區○○○街二三七巷二０號。
    (二)被上訴人曾向法院訴請履行同居，並經原審於九十三年九
      月三十日以九十三年度婚字第一０四一號民事判決上訴人
      應與被上訴人同居，並於九十三年十一月八日確定。
  　(三)兩造目前已分居十多年。
    以上兩造所不加爭執之事實，尚有原審九十三年度婚字第一
　　０四一號民事判決及確定判決證明書、戶籍謄本等件為證，
  　自堪信為真實。
四、當事人爭點的論斷：本件所應審究者，厥為上訴人是否有惡
    意遺棄被上訴人之事實乙節而已，茲論述如下：
    (一)按夫妻之一方，以惡意遺棄他方在繼續狀態中者，為判決
　　　離婚之原因，民法第一千零五十二條第一項第五款定有明
  　　文。又夫妻之一方於同居之訴判決確定後，仍不履行同居
    　義務，在此狀態繼續存在中，而又無不能同居之正當理由
      者，即與民法第一千零五十二條第一項第五款所定之離婚
      要件相當，最高法院四十九年度台上字第九九０號、第一
      二三三號著有判例要旨足供參酌。
    (二)本件兩造係夫妻，經原審以九十三年度婚字第一０四一號
      判決上訴人應與被上訴人同居確定，而上訴人迄未履行同
      居義務之事實，為上訴人所不加爭執，已如前述，上訴人
      並無不能同居之正當理由，再稽諸上訴人亦陳明對於離婚
      並沒有意見等情，上訴人之行為，顯係惡意遺棄被上訴人
      在繼續狀態中，揆諸首揭說明，則被上訴人依民法第一千
      零五十二條第一項第五款規定請求離婚，洵屬正當，應予
      准許。
    (三)又一方惡意遺棄他方在繼續狀態中，他方即可訴請離婚，
      此與系爭房貸是否由上訴人在繼續償還無關；再者，上訴
      人於原審審理時，已自認其於前開履行同居之判決確定後
      ，並未回去與被上訴人履行同居，即由上訴人所陳其於二
      ０００年及二００四年總統大選均有返籍投票乙節觀之，
      亦足證上訴人僅係返籍投票，並非履行與被上訴人同居之
      義務，因此，原審證人所述是否真實乙節，並不影響上訴
      人確有惡意遺棄被上訴人，且在繼續狀態中，故上訴人以
      前揭事項據以上訴，仍難憑為有利於上訴人之認定，要屬
      無疑。
五、綜上所述，本件被上訴人主張依民法第一千零五十二條第一
    項第五款之規定，訴請與上訴人離婚，為有理由，應予准許
    。從而原審判准兩造離婚，於法並無違誤，上訴意旨指摘原
    判決不當，求予廢棄改判，為無理由，應予駁回。
六、本案事證已臻明確，兩造其餘攻擊防禦方法，不足以影響本
    判決結果，爰不一一論述，併此敘明。
七、據上論結，本件上訴為無理由，依民事訴訟法第449條第1項
    、第78條判決如主文。
中　　華　　民　　國　　94　　年　　12　　月　　7   　日
                      家事法庭審判長法　官  林陳松
                                    法　官  王重吉
                                    法　官  李寶堂
以上正本係照原本作成。
如對本判決上訴，須於收受判決送達後20日內向本院提出上訴書
狀，其未表明上訴理由者，應於提出上訴後20日內向本院提出上
訴理由書（須按他造人數附具繕本）。
上訴時應提出委任律師為訴訟代理人之委任狀。具有民事訴訟法
第466條之1第1項但書或第2項之情形為訴訟代理人者，另應附具
律師及格證書及釋明委任人與受任人有該條項所定關係之釋明文
書影本。
                                    書記官  李妍嬅
中　　華　　民　　國　　94　　年　　12　　月　　7 　　日
                                        　　　　　　　Ｂ
